臺灣臺北地方法院刑事判決　　　　　　　99年度易字第1788號
公　訴　人　臺灣臺北地方法院檢察署檢察官
被　　　告　陸世誠
上列被告因詐欺案件，經檢察官提起公訴（九十九年度偵字第一
二九六三號），本院判決如下：
    主  文
陸世誠無罪。
    理  由
一、公訴意旨略以：被告陸世誠可預見交付自己之金融帳戶號碼
    及相關轉帳密碼予他人使用，他人可能以該金融帳戶及密碼
    遂行財產上犯罪之目的，竟不顧他人所可能遭害之危險，仍
    以縱若有人持以犯罪亦無違反本意之不確定幫助詐欺犯意，
    於民國九十九年四月八日、九日間之某時地，將其所申辦之
    台新國際商業銀行（下稱台新銀行）古亭分行帳號八一二–
    00000000000000號帳戶與語音轉帳密碼，提
    供與姓名年籍均不詳之詐騙集團成員作為匯入詐騙款項之帳
    戶使用。嗣該詐欺集團成員於九十九年四月十一日下午四時
    許，意圖為自己不法之所有，以網路聯絡賴威霖，佯稱可提
    供援交服務，惟賴威霖須持提款卡至自動提款機前操作確認
    身分云云，賴威霖因而陷於錯誤，於四月十二日中午陸續匯
    出新台幣（下同）共十萬元至前揭帳戶內，而詐欺得逞，因
    認被告涉犯刑法第三十條第一項、第三百三十九條第一項之
    幫助詐欺罪嫌等語。
二、按犯罪事實應依證據認定之，無證據不得認定犯罪事實，又
    不能證明被告犯罪或其行為不罰者，應諭知無罪之判決，刑
    事訴訟法第一百五十四條第二項、第三百零一條第一項分別
    定有明文。次按認定不利於被告之事實，須依積極證據，茍
    積極之證據本身存有瑕疵而不足為不利於被告事實之認定，
    即應為有利於被告之認定，更不必有何有利之證據，而此用
    以證明犯罪事實之證據，猶須於通常一般人均不至於有所懷
    疑，堪予確信其已臻真實者，始得據以為有罪之認定，倘其
    證明尚未達到此一程度，而有合理性之懷疑存在，致使無從
    為有罪之確信時，即應為無罪之判決，此有最高法院八十二
    年度臺上字第一六三號判決、七十六年臺上字第四九八六號
    、三十年上字第八一六號等判例意旨可資參照。
三、公訴人認被告涉犯幫助詐欺罪嫌，無非以被告之供述、證人
    即被害人賴威霖之證述及台新銀行九十九年五月四日台新作
    文字第九九○六七二五號函及所附開戶資料、交易明細表及
    被害人賴威霖匯款之自動櫃員機交易明細表四張為其論據。
四、被告以外之人於審判外之言詞或書面陳述，除法律有規定者
    外，不得作為證據；又被告以外之人於審判外之陳述，雖不
    符合同法第一百五十九條之一至第一百五十九條之四之規定
    ，但經當事人於審判程序同意作為證據，法院審酌該言詞陳
    述或書面陳述作成時之情況認為適當者，亦得為證據。當事
    人、代理人或辯護人於法院調查證據時，知有第一百五十九
    條第一項不得為證據之情形，而未於言詞辯論終結前聲明異
    議者，視為有前項之同意，刑事訴訟法第一百五十九條第一
    項及第一百五十九條之五分別定有明文。本判決下列所引用
    之被告以外之人於審判外之陳述（包含書面陳述），雖屬傳
    聞證據，但檢察官、被告於本院審判期日中均同意此部分之
    證據有證據能力，且迄至言詞辯論終結前亦未撤回前開同意
    ，本院審酌上開證據資料製作時之情況，尚無違法不當及證
    明力明顯過低之瑕疵，亦認為以之作為證據應屬適當，故揆
    諸前開刑事訴訟法第一百五十九條之五規定，認前揭證據資
    料均有證據能力。
五、訊據被告固坦承前揭台新銀行古亭分行帳戶為其所開立，且
    其親自至銀行辦理語音轉帳，並將密碼告知姓名年籍不詳綽
    號「小李」之女子等事實，惟堅決否認有何幫助詐欺犯行，
    辯稱：於九十九年三月底，在網路上有一位小姐跟其談援交
    的事情，其被要求持提款卡至自動櫃員機匯款二萬多元，以
    確認身分，且該女子稱，因公司有侵入銀行之作業系統，可
    以看見其身分資料，且會將匯款自動退回，其遂依指示匯款
    ，但錢並未自動退回，後來該女子所屬公司之會計「小李」
    要求其辦理約定帳戶語音轉帳，並將密碼告知「小李」，「
    小李」要製作其與公司間之假交易，再跟銀行稱因交易往來
    發生錯帳，將錢退到其帳戶，故其乃至台新銀行辦理前揭帳
    戶之約定帳戶語音轉帳，並將語音轉帳密碼告知「小李」，
    當時其前揭帳戶內尚有存款六萬元，且前揭帳戶之存摺、提
    款卡及密碼均在其手上，其後來才知道被騙，於四月二十七
    日至警局報案等語（偵查卷第三十、三十一頁、本院卷一第
    八頁反面、本院卷二第三十七頁反面、三十八頁參照）。
六、經查：
（一）被害人賴威霖於九十九年四月十一日遭詐欺集團成員佯稱
      ：可提供援交服務云云，因而陷於錯誤，持其提款卡至自
      動櫃員機操作，遭騙匯款共十萬元至被告之前揭台新銀行
      古亭分行帳戶內等情，有被害人賴威霖之證詞（偵查卷第
      七、八頁參照）、被害人賴威霖匯款之自動櫃員機交易明
      細表四張（偵查卷第十二頁參照）在卷可憑，首堪認定。
（二）被告於九十九年四月九日自其台北富邦商業銀行股份有限
      公司市府分行（下稱台北富邦銀行市府分行）帳號四一一
      –二一○–○三四七三○號帳戶內提領三萬元現金二次，
      復存入其所有台新銀行古亭分行之前揭帳戶內，被告所有
      之台新銀行古亭分行帳戶於九十九年四月九日之存款尚有
      六一二三七元等情，有被告之供述（本院卷二第三十八頁
      、第四十七頁參照）及台北富邦銀行市府分行財富管理九
      十九年十一月二十九日北富銀市府字第○九九一○○○一
      六四號函所附之交易明細表（本院卷二第五十三、五十四
      頁參照）、台新銀行九十九年九月二十八日台新作文字第
      九九一六○九三號函所附交易明細表（本院卷二第十七頁
      參照）在卷可佐，而被告於九十九年四月九日、四月十二
      日分別前往台新銀行辦理語音轉帳申請，有台新銀行往來
      業務變更申請書二份在卷可佐（本院卷二第二十、二十一
      頁參照），細繹被告之前揭台新銀行古亭分行帳戶交易明
      細表可知，被告之前揭帳戶於四月九日之存款餘額係六萬
      餘元，於四月十二日始有款項匯入，並陸續被以語音轉帳
      之方式將款項轉出至約定帳戶內，足見被告於提供其前揭
      帳戶之語音轉帳密碼與「小李」時，其前揭帳戶內尚有其
      自己之資金六萬餘元，然衡諸常情，提供帳戶與詐欺集團
      使用者，明知帳戶將被他人使用，為避免他人花用其帳戶
      內之款項，造成損失，皆會將帳戶內之款項提領一空，而
      被告於九十九年四月九日辦理語音轉帳後即已將密碼告知
      「小李」，而其時前揭帳戶尚有存款六萬餘元，與前揭常
      情不符，足徵被告辯稱其前揭帳戶之語音轉帳密碼係被「
      小李」所騙等情應堪採信，難認被告有幫助詐欺之故意。
（三）被告於九十一年自台北市政府產業發展局退休，目前半年
      領一次月退俸，一次約十七萬餘元，匯入其台北富邦銀行
      市府分行之上開帳戶內等情，業據被告自承在卷（本院卷
      二第三十九頁參照），復有臺北市政府產業發展局九十九
      年十一月四日北市產業人字第○九九三五一三三九○○號
      函及所附退休人員陸世誠退休金領取明細表（本院卷二第
      四十三至四十五頁參照），足認被告一年有約三十五萬元
      之退休金可花用，有固定之收入，其並非經濟拮据之人，
      且觀之被告所有台北富邦銀行市府分行上開帳戶之交易明
      細表可知，被告於九十九年四月九日尚有六九四二三元之
      存款餘額，有前揭交易明細表在卷可佐（本院卷二第五十
      四頁參照），而依常理判斷，一般提供帳戶與詐欺集團者
      通常係因本身經濟困難，遂提供帳戶以換取報酬，而被告
      之經濟狀況顯非拮据，難認被告有提供帳戶供詐欺集團使
      用之動機。
（四）公訴人復以被告自承其於九十八年被騙，且金額高達四百
      多萬元，其在本案中，應早已有戒心，豈有可能在不知情
      之情況下提供他人帳戶，益增被告所辯不足採信云云，然
      被告雖於九十八年曾被詐欺集團詐騙，有臺灣彰化地方法
      院檢察署九十九年度偵字第四九八三號不起訴處分書及全
      卷資料在卷可佐（本院卷一第十二、十三頁、臺灣桃園地
      方法院檢察署九十九年度偵字第五四五六號全卷、臺灣彰
      化地方法院檢察署九十九年度偵字第四九八三號全卷參照
      ），然被告既曾受騙，代表其容易遭詐欺集團之詐術所惑
      ，是否能因曾上當被騙即心生防備，或心生防備就能不再
      受騙，不無疑問，公訴人此一主張顯係個人推測之詞，尚
      無證據得以佐證此主張。
七、綜上，雖被害人賴威霖遭詐騙而匯款至被告之前揭台新銀行
    古亭分行帳戶內，然並無積極證據足認被告有幫助詐欺之故
    意。此外，復查無其他積極證據足資證明被告有何幫助詐欺
    犯行，是不能證明被告犯罪，應為其無罪之諭知。
據上論斷，應依刑事訴訟法第三百零一條第一項，判決如主文。
本案經檢察官謝憲杰到庭執行職務。
中    華    民    國   100    年    4     月    21    日
                  刑事第九庭審判長法  官  鄭富城
                                  法  官  劉素如
                                  法  官  徐淑芬
以上正本證明與原本無異。
如不服本判決應於收受送達後10日內向本院提出上訴書狀，並應
敘述具體理由；其未敘述上訴理由者，應於上訴期間屆滿後20日
內向本院補提理由書（均須按他造當事人之人數附繕）「切勿逕
送上級法院」。
                                 書記官  顏淑華
中    華    民    國   100    年    4     月    21    日